【裁判字號】    92,家抗,3
【裁判日期】    920117
【裁判案由】    繼承遺產
【裁判全文】
臺灣高等法院臺南分院民事裁定  九十二年度家抗字第三號  Ｊ
      抗  告  人  甲  ○  ○
      送達代收人  陳  聰  緯
右抗告人因聲明繼承遺產事件，對於中華民國九十一年十一月十八日臺灣臺南地方法
院九十一年度聲繼字第五三號裁定，提起抗告，本院裁定如左：
      主    文
抗告駁回。
抗告程序費用由抗告人負擔。
      理    由
一、聲明人即抗告人於原審聲明意旨略以：被繼承人乙○○係民國（下同）十六年三
    月四日出生，於九十年十二月二十日死亡，在台並無得為繼承之親屬。被繼承人
    乙○○生前自立有遺囑，該遺囑在七十八年八月二十一日在台南地方法院公證聲
    明人是繼承人，爰檢具被繼承人除戶戶籍謄本、繼承系統表、自書遺囑、認證書
    及經財團法人海峽交流基金會驗證之大陸地區江西省永新縣公證處作成之親屬關
    係公證書暨委託書等文件，向鈞院聲明繼承之意思表示等情。
二、原審法院以：(一)、按被繼承人為大陸地區人民者，關於繼承，依該地區之法律，
    但在台灣地區之遺產，適用台灣地區之法律，台灣地區與大陸地區人民關係條例
    第六十條定有明文。復按我國民法第一千一百四十八條前段規定，繼承人自繼承
    開始時，除本法另有規定外，承受被繼承人財產上之一切權利義務；同法第一千
    一百三十八條規定，遺產繼承人，除配偶外，依左列順序定之：(1)直系血親卑親
    屬。(2)父母。(3)兄弟姐妹。(4)祖父母。本件抗告人為被繼承人乙○○之侄孫（即
    被繼承人乙○○之胞兄龍掌恩之孫），此有抗告人提出之大陸地區江西省永新縣
    公證處（二○○二）永證台字第○四五號親屬關係公證書、財團法人海峽交流基
    金會（九一）年南核字第○四三七一五號證明書各一份為證。揆諸我國民法上開
    規定，聲明人非被繼承人乙○○之繼承人甚明。從而，抗告人依台灣地區與大陸
    地區人民關係條例第六十六條之規定，向原審法院為繼承之表示，尚非有據，應
    予駁回。(二)、又行政院國軍退除役官兵輔導委員會台南縣榮民服務處為被繼承人
    乙○○之法定遺產管理人，已對被繼承人乙○○之受遺贈人為願受遺贈與否之聲
    明之公示催告，此有附件原審九十一年度家催字第五○號裁定可按。抗告人為被
    繼承人乙○○之受遺贈人，此有抗告人提出之自書遺囑、認證書在卷足憑，可信
    為真實。抗告人應於法定期間內向遺產管理人為願受遺贈與否之聲明，以保權益
    ，併此說明等語。
三、抗告意旨略以：抗告人為被繼承人乙○○之自書遺囑受益人（受遺贈人），為其
    合法遺產繼承人，故公證書已開出，現已送海基會認證，待認證完畢後，會將正
    本公證書寄至法院云云，並提出海基會公證書正本、台南地方法院公證處七十八
    年度認字第三○五二三號遺囑認證書影本、親屬關係公證書等為證。
四、經查：本件抗告人為被繼承人乙○○之侄孫（即被繼承人乙○○之胞兄龍掌恩之
    孫），依我國民法第一千一百三十八條規定，非屬法定繼承人，不具合法繼承之
    地位，理由原裁定已有論述。抗告意旨仍主張其為合法遺產繼承人，自無可採；
    又原裁定已指明行政院國軍退除役官兵輔導委員會台南縣榮民服務處為被繼承人
    乙○○之法定遺產管理人，已對被繼承人乙○○之受遺贈人為願受遺贈與否之聲
    明之公示催告（見原審九十一年度家催字第五○號裁定），抗告人為被繼承人乙
    ○○之受遺贈人，應於法定期間內向遺產管理人為願受遺贈與否之聲明，以保權
    益等語，是原審裁定駁回其聲明繼承，核無不合。抗告意旨仍執前詞指摘原裁定
    不當，求為廢棄，非有理由。
五、據上論結，本件抗告為無理由，依非訟事件法第八條第一項前段、第廿八條，民
    事訴訟法第四百九十二條第一項、第九十五條、第七十八條，裁定如主文。
中      華      民      國    九十二    年      一      月     十七     日
                                    臺灣高等法院臺南分院民事第四庭
~B1審判長法官  林    金    村
~B2      法官  袁    靜    文
~B3      法官  胡    景    彬
右為正本係照原本作成。
不得再抗告。
中      華      民      國    九十二    年      一      月     十七     日
~B法院書記官  謝    素    嬿


司法院資訊處製作；財團法人民間司法改革基金會備份。
